【裁判字號】    92,上易,2499
【裁判日期】    920926
【裁判案由】    毒品危害防制條例
【裁判全文】
臺灣高等法院刑事判決                          九十二年度上易字第二四九九號
    上  訴  人
    即  被  告   甲○○
右上訴人因毒品危害防制條例案件，不服臺灣臺北地方法院九十二年度易字第一一八
二號，中華民國九十二年七月三十一日第一審判決（起訴案號：臺灣臺北地方法院檢
察署九十二年度毒偵字第八三七號），提起上訴，本院判決如左：
    主  文
上訴駁回。
    理  由
一、甲○○前於民國（下同）七十八年間，因妨害風化等案件，經最高法院判處有期
    徒刑八年十月十五日確定；又於七十九年間，因偽造文書等案件，經臺灣高等法
    院判處有期徒刑十月確定；前開二案經臺灣高等法院定應執行刑為有期徒刑九年
    ，於八十三年十月七日縮短刑期假釋出監，迄八十八年三月二十四日未經撤銷假
    釋縮刑期滿執行完畢。再於八十七年間，因侵占案件，經原審判處有期徒刑四月
    ，本院駁回上訴確定，甫於八十九年十二月三十日執行完畢，猶不知悔改。又於
    八十七年間，因施用毒品案件，經原審裁定送觀察、勒戒後，因無繼續施用毒品
    傾向，由原審以八十七年度訴字第五一一號判決免刑確定；復於八十八年間，因
    施用毒品案件，經依臺灣板橋地方法院以八十八年度毒聲字第一二三號裁定送觀
    察、勒戒後，認有繼續施用毒品傾向，再由該院以八十八年度毒聲字第四六一號
    裁定送強制戒治，嗣以八十八年度毒聲字第三二三二號裁定停止戒治，所餘期間
    付保護管束，惟於保護管束期間，因施用毒品，經臺灣板橋地方法院以違反保護
    管束應遵守事項情節重大，以八十八年度毒聲字第六五○五號裁定撤銷停止戒治
    ，令入戒治處所繼續施以強制戒治，至八十九年八月三十日戒治期滿，由臺灣板
    橋地方法院檢察署檢察官於八十九年十月九日以八十九年度戒毒偵字第六八七號
    不起訴處分確定。甲○○猶未戒除惡習，自九十一年二月十二日起向林科里借用
    ２Ｎ-七五一一號小客車，嗣於九十一年二月二十四日上午十時十分許，駕車行
    經在臺北縣新店市○○路○段、中華路口，發現警車時，快速駕車逃逸時，警察
    發現有異，追緝至台北縣新店北新路一段往烏來加油站前，因警車兩輛包夾無法
    逃脫時，棄車下車逃跑時為警逮獲，並自其所駕駛之車號二Ｎ－七五一一號自用
    小客車內扣得其持有之安非他命一包、殘留第二級毒品安非他命之殘渣袋四只（
    驗餘淨重合計○．一四公克）及其所有供施用安非他命之吸食器具一組及酒精燈
    五個等物，經警於在九十一年二月二十五日下午十一時自九十一年二月二十六日
    四時三十分間，警員在台北市松山國軍醫院九二二五病床製作筆錄採尿前九十六
    小時內某時（不包括經警查獲至採尿期間），在臺北縣、市某處，以將安非他命
    置於吸食器，用火燒烤，使產生白色煙霧而施用安非他命一次。
二、案經臺北市政府警察局信義分局移送臺灣臺北地方法院檢察署檢察官偵查起訴。
    理      由
一、訊據上訴人即被告甲○○矢口否認有何施用毒品之犯行，辯稱：伊最後一次係在
    八十九年間施用安非他命之後即未曾施用，若認為被告有本件施用第二級毒品之
    犯行，則本案與本院前九十二年上易字第二四九號違反毒品危害妨害條例案件，
    認定之施用第二級毒品間有裁判上一罪之關係云云。經查，被告查獲後於九十一
    年二月二十五日下午十一時自九十一年二月二十六日四時三十分間，在國軍松山
    醫院採取被告之尿液，此有該警訊筆錄在卷可查（見偵卷第十四頁）又被告上開
    採集之尿液，經送臺灣尖端先進生技醫藥股份有限公司以「酵素免疫分析法」初
    篩及「氣相層析質譜儀分析法」複驗結果，確呈安非他命之陽性反應，有該公司
    濫用藥物檢驗中心九十二年二月二十七日濫用藥物檢驗報告乙紙在卷可稽。且部
    分藥品或食物因交叉反應，在依酵素免疫分析法檢測尿液時，固可能產生偽陽性
    之安非他命反應，惟利用精密之儀器分析，將可排除偽陽性之可能，而得到正確
    之結果，以臺灣尖端先進生技醫藥股份有限公司所用之「氣相層析儀分析法」之
    精確度而論，應可剔除「偽陽性反應」之可能 (行政院國軍退除役官兵輔導委員
    會臺北榮民總醫院八十三年三月一日北總內字第○一八五五號、同年四月七日
    北總內字第○三○五九號函參照），該檢驗結果自屬無疑。而扣案之白色粉末
    一包及殘渣袋四只均含安非他命成分乙節，有法務部調查局九十二年三月三十一
    日調科壹字第○九二六二六○二七七○號檢驗通知書乙紙附卷可憑。復有安非他
    命之吸食器具一組及酒精燈五個等物扣案可資佐證，被告否認有施用安非他命犯
    行，係卸責之詞，要無可採。再安非他命經口服投與人體後，約百分之七十，於
    二十四小時內自尿中排出，正常情況下，四十八小時後，尿中濃度可降低至幾乎
    測不到，而其施用時間距採集時間最長不會超過四日，已據行政院衛生署藥物食
    品檢驗局於八十一年二月八日以藥檢壹字第一一五六號函及藥檢壹字第號0
    000000函敘甚明，故可推知被告於前揭經警採尿前之九十六小時，除扣除
    經警查獲後之期間外，於某一時刻施用安非他命無訛。末查，被告前於八十七年
    間，因施用毒品案件，經本院裁定送觀察、勒戒後，因無繼續施用毒品傾向，由
    本院以八十七年度訴字第五一一號判決免刑確定；復於八十八年間，因施用毒品
    案件，經依臺灣板橋地方法院以八十八年度毒聲字第一二三號裁定送觀察、勒戒
    後，認有繼續施用毒品傾向，再由該院以八十八年度毒聲字第四六一號裁定送強
    制戒治，嗣以八十八年度毒聲字第三二三二號裁定停止戒治，所餘期間付保護管
    束，惟於保護管束期間，因施用毒品，經臺灣板橋地方法院以違反保護管束應遵
    守事項情節重大，以八十八年度毒聲字第六五○五號裁定撤銷停止戒治，令入戒
    治處所繼續施以強制戒治，至八十九年八月三十日戒治期滿，由臺灣板橋地方法
    院檢察署檢察官於八十九年十月九日以八十九年度戒毒偵字第六八七號不起訴處
    分確定各節，有上開裁定、不起訴處分書、本院被告全國前案紀錄表在卷可查。
    本案事證已明，被告犯行堪以認定，應予依法論科。
二、被告甲○○，固於九十年一月十日凌晨二時三十分許回溯九十六小時內某時，在
    不詳地點，施用第二級毒品安非他命一次。嗣於九十年一月十日凌晨二時三十分
    許，甲○○駕駛車號ＦＦ－一０八九號自用小客車行經臺北縣新店市○○路一一
    ０號前為警臨檢查獲，並扣得其所有殘留有安非他命之吸食器一組，並經本院九
    十二年上易字第二四九號判處有期徒刑六月，如易科罰金以參佰元折算壹日，並
    沒收施用之工具。惟查：本件被告係以駕駛車號二Ｎ－七五一一號自用小客車內
    扣得其持有之安非他命一包、殘留第二級毒品安非他命之殘渣袋四只（驗餘淨重
    合計○．一四公克）及其所有供施用安非他命之吸食器具一組及酒精燈五個等物
    ，經警於在九十一年二月二十五日下午十一時自九十一年二月二十六日四時三十
    分間，警員在台北市松山國軍醫院九二二五病床製作筆錄採尿前九十六小時內非
    法施用第二級毒品。被告所為本案非法施用第二級毒品與本院前案九十二年上易
    字第二四九號查獲被告施用第二級毒品時間已經相隔年餘，況且被告均否認期間
    有施用之情事，顯然本案被告所為施用毒品之犯行，應係另行起意，被告所辯，
    所為上開二犯行有裁判上一罪關係，自無可採。
三、原審以安非他命具有成癮性，服用後會產生依賴性、耐藥性，情況非常嚴重，且
    戒解不易，嚴重妨害人之身心健康，後果不堪設想，是立法院於八十六年十月三
    十日三讀通過毒品危害防制條例，將安非他命列為第二級毒品，該條例並於八十
    七年五月二十日公布，同年月二十二日生效。認被告施用安非他命所為，係犯毒
    品危害防制條例第十條第二項施用第二級毒品罪。其持有安非他命係供自己施用
    ，應為高度之施用毒品犯行所吸收，不另論罪。再被告前於七十八年間，因妨害
    風化等案件，經最高法院判處有期徒刑八年十月十五日確定；又於七十九年間，
    因偽造文書等案件，經本院判處有期徒刑十月確定；前開二案經本院定應執行刑
    為有期徒刑九年，於八十三年十月七日縮短刑期假釋出監，迄八十八年三月二十
    四日未經撤銷假釋縮刑期滿執行完畢。再於八十七年間，因侵占案件，經臺灣臺
    北地方法院判處有期徒刑四月，經本院駁回上訴確定，甫於八十九年十二月三十
    日執行完畢等情，有前揭前案紀錄表在卷可按，其於有期徒刑執行完畢後，五年
    內再犯本件有期徒刑以上之罪，為累犯，應依刑法第四十七條規定加重其刑。並
    爰審酌被告有如事實欄所載之前科，素行不佳，前經不起訴處分後，猶未戒除施
    用毒品之惡習，犯後飾詞否認犯行，顯無悔意，及其犯罪動機、手段、所生危害
    等一切情狀，量處有期徒刑七月，又扣案之安非他命及殘渣袋四只內殘留之安非
    他命（驗餘淨重合計○．一四公克）係屬查獲之毒品，併依毒品危害防制條例第
    十八條第一項前段沒收銷燬之；扣案吸食器一組係被告以玻璃罐等物所自行製作
    ，與扣案之酒精燈五個均屬尋常之物品，有相片二幀附卷供參，顯非專供施用毒
    品之物，惟係供被告施用安非他命所用之物，且為其所有，業據被告供承在卷，
    併依刑法第三十八條第一項第二款宣告沒收之。至其餘扣案物，與本案犯行無直
    接關係，不予宣告沒收，附此敘明。本院審酌原審認事用法均無不合，量刑亦屬
    妥適。被告上訴，主張量刑過重，為無理由，應予駁回。
據上論結，應依刑事訴訟法第三百六十八條，判決如主文。
本案經檢察官周志榮到庭執行職務。
中      華      民      國    九十二    年      九      月    二十六    日
                              臺灣高等法院刑事第二十三庭
                                  審判長法  官  黃  瑞  華
                                        法  官  陳  坤  地
                                        法  官  王  淑  滿
右正本證明與原本無異。
不得上訴。
                                        書記官  陳  思  云
中      華      民      國    九十二    年      九      月    二十六    日


司法院資訊處製作；財團法人民間司法改革基金會備份。
